---
title: "Analisis Cluster"
author: "Natasya Afira"
date: "2/10/2021"
output: html_document
---

# Load Library

```{r message=FALSE, warning=FALSE}
library(knitr)
library(REdaS)
library(factoextra) 
library(clValid)
library(tidyverse)
library(cluster)
```

# Baca Data

```{r}
data <- read.csv("D:/dataset.csv", header=T)
rownames(data) <- data[,1]
data <- data[,-1]
kable(head(data))
summary(data)
```

# Normalisasi

```{r}
str(data)
data <- scale(data)
```
*ket : Perlu dilakukan normalisasi dikarenakan satuan tiap variabel berbeda-beda *

# Pengecekan asumsi

```{r}
bart_spher(data)
KMOS(data)
```

# PCA

```{r}
PCA <- prcomp(data)
summary(PCA)

eigen_value <- get_eigenvalue(PCA)
eigen_value

fviz_eig(PCA) #visualisasi
PCA$rotation #loading factor
PCA_scores<-PCA$x[,1:3]
```

# Validasi Cluster

```{r}
intern <- clValid(PCA_scores, 2:6, clMethods = c("hierarchical","kmeans"), validation = "internal")
summary(intern)


stab <- clValid(PCA_scores, 2:6, clMethods = c("hierarchical","kmeans"), validation = "stability")
summary(stab)
optimalScores(stab)
```
*Ket : dapat menambah uji validitas lainnya jika diinginkan*

# Agglomerative Coefficient 

```{r}
m <- c("single","complete","ward", "average")
names(m) <- c("single","complete","ward", "average") 
ac <- function(x){
  agnes(PCA_scores,method=x)$ac
}
map_dbl(m,ac)
```

*Ket : untuk melihat metode hierarki yang terbaik*


# Dendogram 

```{r}
data.hcc <- PCA_scores %>%      
  dist(method = "euclidean") %>% 
  hclust(method = "ward.D2")

fviz_dend(data.hcc, k = 2, 
          cex = 0.6, palette = "jco", 
          rect = TRUE, rect_border = "jco", rect_fill = TRUE,
          main = "Cluster Dendogram (Ward's Method)")
```

# Deskripsi Statistik Klaster

```{r}
clust1 <- data[-c(2,3,4,10,11,12,16,23,25),]
summary(clust1)
clust2 <- data[c(2,3,4,10,11,12,16,23,25),]
summary(clust2)
```
*Ket : deskripsi statistik tiap cluster*

